【裁判字號】    98,上訴,932
【裁判日期】    990617
【裁判案由】    政府採購法等
【裁判全文】
臺灣高等法院高雄分院刑事判決         98年度上訴字第932號
上  訴  人
即  被  告  創新國際開發股份有限公司
兼上 一 人
代  表  人  丙○○
上  一  人
選任辯護人  黃振銘律師
上  訴  人
即  被  告  港都管理顧問股份有限公司
代  表  人  乙○○
上  訴  人
即  被  告  丁○○
            戊○○
上二人共同
選任辯護人  李耿誠律師
上列上訴人因政府採購法等案件，不服臺灣高雄地方法院96年度
訴字第4450號中華民國98年4 月10日第一審判決（起訴案號：臺
灣高雄地方法院檢察署96年度偵字第25131 號），提起上訴，本
院判決如下：
     主  文
原判決關於丙○○、戊○○、丁○○部分均撤銷。
丙○○共同意圖影響採購結果，而借用他人名義及證件投標，累
犯，處有期徒刑捌月，減為有期徒刑肆月，如易科罰金，以銀元
參佰元即新台幣玖佰元折算壹日。
戊○○共同意圖影響採購結果，而借用他人名義及證件投標，處
有期徒刑伍月，減為有期徒刑貳月又拾伍日，如易科罰金，以銀
元參佰元即新台幣玖佰元折算壹日；緩刑貳年。
丁○○連續犯行使偽造私文書罪，處有期徒刑陸月，減為有期徒
刑參月，如易科罰金，以銀元參佰元即新台幣玖佰元折算壹日；
緩刑貳年。
其他上訴駁回。
     事  實
一、丙○○係創新國際開發股份有限公司（下稱創新公司，設高
    雄市苓雅區○○○路63號8 樓之9 ）之負責人，另為港都管
    理顧問股份有限公司（下稱港都公司，設高雄市苓雅區○○○路63號8 樓之11）之實際負責人。緣高雄市政府警察局將
    於民國94年5 月10日辦理「94年度觀光騎警隊培訓、執勤勞
    務採購案」（下稱系爭採購案）之公開招標，丙○○為使系
    爭採購案順利開標及使港都公司得標，即基於意圖影響採購
    結果容許他人借用本人名義參與投標之犯意，將創新公司之
    名義及證件出借予港都公司參加投標，並於94年5 月10日委
    由不知情王家貞提出創新公司之印模單、高雄市政府營利事
    業登記證等證件至高雄市政府警察局參加系爭採購案之投標
    。丙○○又與甲○○（原名宋桃德，已經死亡而由本院另為
    判決不受理）、戊○○共同基於意圖影響採購結果，借用他
    人名義投標之犯意聯絡，推由戊○○向大菖運動休閒事業有
    限公司（下稱大菖公司）業務經理丁○○借用大菖公司名義
    參與投標，並表示港都公司得標後可分配部分騎警隊培訓業
    務予大菖公司承作，嗣經丁○○向大菖公司負責人葉秉豪報
    告後，葉秉豪無意參與系爭採購案投標，丁○○竟基於偽造
    私文書行使之概括犯意及共同基於意圖影響採購結果借用他
    人名義投標之犯意聯絡，先於94年5 月9 日在不詳地點，擅
    自使用大菖公司、葉秉豪印章接續蓋於附表編號1 －3 所示
    文書上（名稱及盜用印文、數量均詳如附表編號1 －3 所示
    ），而偽造如附表編號1 －3 所示私文書，另擅自使用大菖
    公司、葉秉豪印章蓋於附表編號4 、5 所示文書上（名稱及
    盜用印文、數量均詳如附表編號4 、5 所示），用以表彰證
    明附表編號4 、5 所示文書之內容與正本相符之意，而偽造
    證明之私文書，旋於94年5 月10日提出大菖公司如附表編號
    1 －5 所示文書至高雄市政府警察局參加系爭採購案之投標
    而行使，足以生損害於大菖公司、梁秉豪及高雄市政府警察
    局開標之正確性。嗣系爭採購案開標結果，由港都公司得標
    。丁○○於94年5 月10日為取回高雄市政府警察局退還之大
    菖公司押標金支票，連續擅自使用大菖公司、葉秉豪印章蓋
    於高雄市政府警察局採購招標收退押標金通知表上各1 個，
    表彰已向高雄市政府警察局領回押標金支票之意，而偽造私
    文書，之後持以向高雄市政府警察局領回押標金支票，足生
    損害於大菖公司、梁秉豪及高雄市政府警察局返還押標金之
    正確性。
二、案經法務部調查局高雄市調查處移送臺灣高雄地方法院檢察
    署偵查起訴。
     理  由
一、證據能力之說明：招標公告、高雄市政府警察局決標紀錄固
    係被告以外之人於審判外之書面陳述，但已經檢察官、被告
    、辯護人於準備程序同意作為證據，且於言詞辯論終結前亦
    未聲明異議，本院審酌上開書面陳述均無其他證據可認有錯
    誤性及虛偽性之可能，是依該書面陳述作成時之情況，即認
    為適當，依刑事訴訟法第159 條之5 第2 項規定，自得為證
    據。
二、訊據上訴人即被告（下稱被告）丙○○、戊○○、丁○○均
    否認有上開犯行，被告丙○○辯稱其係港都公司、創新公司
    之實際負責人，故以港都公司、創新公司名義投標，即無成
    立容許他人借用本人名義參與投標之可能，又大菖公司係有
    意參與投與投標，其並無借用大菖公司名義投標等語，被告
    戊○○辯稱大菖公司係有意參與投與投標，其並無借用大菖
    公司名義投標等語，被告丁○○辯稱其有權決定大菖公司參
    與投標，並無偽造文書之問題，且大菖公司係真意參與投標
    等語。
三、經查：
    (一)高雄市政府警察局於94年5 月10日辦理系爭採購案之公開
      招標，港都公司、創新公司、大菖公司均參與投標，嗣系
      爭採購案開標結果，由港都公司得標等情，有招標公告、
      高雄市政府警察局決標紀錄、高雄市政警察局勞務採購契
      約書及港都公司、創新公司、大菖公司之印模單、報價清
      單、投標廠商聲明書、高雄市政府營利事業登記證附卷可
      稽（見調查卷第19－22、25－41、58－97、114 頁），自
      堪以認定。
    (二)被告等固均辯稱大菖公司係真意參與投標等語。惟創新公
      司、大菖公司參與系爭採購案投標時，均無聘任3 位以上
      持有國家級（即A 級）馬術運動教練證照之教練及5 位以
      上教練（C 級以上），不符合系爭採購案之投標資格，且
      創新公司、大菖公司投標時，亦因未檢附上開資格證明文
      件（即中華民國馬術協會會員證），開標時經審查不合格
      ，此有創新公司、大菖公司廠商投標證件審查表在卷足憑
      （見調查卷第－頁），是創新公司、大菖公司既明知本身
      不符合投標資格，即無從參與競標、得標，豈有仍執意參
      與投標之理，顯與一般常情不合。再參以被告丙○○係港
      都公司、創新公司之實際負責人，已經被告丙○○始終陳
      明在卷，且港都公司符合投標資格，被告丙○○亦有意以
      港都公司標得系爭採購案，而創新公司不符合投標資格，
      被告丙○○當無使創新公司參與投標、競標之真意。另證
      人即大菖公司負責人葉秉豪、證人即大菖公司股東李錦益
      於審理中均結證稱大菖公司未同意參與系爭採購案投標，
      被告丁○○無權自行決定參與投標等語（見原審卷1 第21
      8 頁反面、第219 頁、第220 頁反面），是大菖公司亦顯
      無參與系爭採購案投標之真意。復參諸大菖公司、創新公
      司各持以參與投標之面額28萬元之押標金支票來源，係由
      港都公司於94年5 月9 日自高雄銀行桂林分行0000000000
      00號帳戶內提領56萬元，再將其中28萬元存入不知情之梁
      梅瑛之台北富邦商業銀行苓雅分行帳戶（帳號：00000000
      0000號），再轉由台北富邦商業銀行前鎮分行簽發付款銀
      行臺灣銀行高雄分行、票號BF0000000 號支票一紙，其餘
      28萬元存入彰化商業銀行南高雄分行後，由彰化商業銀行
      南高雄分行簽發付款銀行臺灣銀行高雄分行、票號BE0000
      000 號支票一紙，旋於94年5 月10日，大菖公司、創新公
      司各持票號BF0000000 號、票號BE0000000 號支票作為投
      標押標金，並於未得標領回後，當日回存高雄銀行桂林分
      行林敏芳帳號000000000000號等情，有票號BF0000000 號
      （發票人台北富邦商業銀行前鎮分行、付款銀行臺灣銀行
      高雄分行、面額28萬元）支票一紙、票號BE0000000 號支
      票（發票人彰化商業銀行南高雄分行、付款銀行臺灣銀行
      高雄分行、面額28萬元）一紙、高雄銀行桂林分行港都公
      司帳號000000000000號存款對帳單、高雄銀行桂林分行林
      敏芳帳號000000000000號存款帳單、彰化銀行調換台支申
      請書代收入憑條、台北富邦銀行苓雅分行各類存款歷史對
      帳單附卷可稽（見他字卷第68－74頁）。衡情，大菖公司
      、創新公司苟有投標、競標之真意，港都公司豈有提領現
      金及申請簽發支票供大菖公司、創新公司作為押標金之理
      ？足佐大菖公司、創新公司本無參與系爭採購案投標之真
      意。又被告丙○○於調查中已陳述係為避免系爭採購案流
      標，故找創新公司、大菖公司投標，押標金併由港都公司
      支付等語（見他字卷第42頁、原審卷1 第106 頁）。從而
      ，被告丙○○、戊○○、丁○○辯稱大菖公司係真意參與
      系爭採購案之投標一節，即無可採。依上所述，港都公司
      借用大菖公司、創新公司名義及證件參與系爭採購案投標
      ，至為顯明。
    (三)被告戊○○固辯稱其並未聯繫被告丁○○以大菖公司名義
      參與投標等語。然證人即共同被告甲○○於偵查中結證稱
      其與被告戊○○共同為參與系爭採購案投標企畫，被告戊○○有找大菖公司參與投標，被告戊○○有向其提及惟恐
      參與投標之廠商不及3 家，所以找大菖公司參與投標等語
      （見他字卷第92頁）；證人即共同被告丙○○於偵查中亦
      結證稱係被告戊○○找大菖公司參與投標等語（見他字卷
      第96頁）；而被告即共同被告丁○○於偵查中結證稱其商
      請被告戊○○調借28萬元押標金，被告戊○○即交付一張
      支票，開票後未得標，押標金還給被告戊○○等語（見他
      字卷第90、91頁）；互核證人即共同被告甲○○、丙○○
      、丁○○上開證述，足認被告丙○○確係經由被告戊○○
      與被告丁○○商議以大菖公司名義參與投標，應已明確。
      至被告即共同被告丁○○於原審審理中雖結證改稱其有商
      請被告戊○○調借28萬元押標金，但之後由不知名教練交
      付一張支票，開票後未得標，押標金亦還給該不知名教練
      等語（見原審卷2 第163 頁），然被告即共同被告丁○○
      於原審審理中之證述既與其於偵查中之證述不符，亦與證
      人即共同被告甲○○、丙○○上開證述不符，況被告丁○○既係向被告戊○○調借押標金，倘非被告戊○○之故，
      被告丙○○豈有無故令不知名之人交付押標金支票予被告
      丁○○之理？被告丁○○於原審審理中之證述之真實性顯
      屬可疑，無可採信。從而，被告戊○○所辯未聯繫被告丁○○以大菖公司名義參與投標等語，無非卸責之詞，不足
      採取。又被告丙○○亦陳述其將參與系爭採購案投標事宜
      交由被告甲○○、戊○○負責，其為避免系爭採購案流標
      ，故指示被告甲○○找廠商協助，而由港都公司代墊押標
      金等語；被告甲○○於偵查中亦陳稱其與被告戊○○共同
      為參與系爭採購案投標企畫，被告戊○○有找大菖公司參
      與投標，被告戊○○有向其提及惟恐參與投標之廠商不及
      3 家，所以找大菖公司參與投標等語（見他字卷第92頁）
      。綜上，被告丙○○、甲○○、戊○○、丁○○共同借用
      大菖名義、證件參與投標，均甚明確。
    (四)被告丁○○固辯稱其有權決定大菖公司參與系爭採購案投
      標，並無偽造文書之問題等語。惟證人即大菖公司負責人
      葉秉豪、證人即大菖公司股東李錦益於審理中均結證稱大
      菖公司未同意參與系爭採購案投標，被告丁○○無權自行
      決定參與投標等語（見原審卷1 第218 頁反面、第219 頁
      、第220 頁反面），是被告丁○○固辯稱其有權決定大菖
      公司參與系爭採購案投標一節，即無足取。從而，被告丁○○擅自使用大菖公司、葉秉豪印章蓋於附表編號1 －6
      所示文書上後，先後持向高雄市政府警察局行使，被告丁○○連續行使偽造上開私文書，足以生損害於大菖公司、
      梁秉豪及高雄市政府警察局開標、返還押標金之正確性，
      亦可認定。
    (五)被告丙○○之辯護人雖辯護稱被告丙○○係港都公司、創
      新公司之實際負責人，故以港都公司、創新公司名義投標
      ，即無成立容許他人借用本人名義參與投標之可能；另系
      爭採購案係採固定價格標，況倘第1 次開標後未有3 家以
      上廠商參與投標而流標，第2 次開標僅需有1 家廠商與投
      標即可，港都公司標亦可得標，被告丙○○縱借用他人名
      義或證件參與投標，亦無影響採購結果及獲取不當利益之
      主觀意圖等語。然港都公司、創新公司於法律上係有獨立
      人格之不同法人，被告丙○○容許創新公司名義、證件出
      借港都公司參與投標，即符合構成要件行為。再被告丙○○、甲○○、戊○○、丁○○為使系爭採購案於94年5 月
      10日有3 家以上廠商參與投標而得以順利開標，故借用大
      菖公司名義及證件參與投標，被告丙○○、甲○○、戊○○、丁○○有影響採購結果意圖，應已明確，尚不因系爭
      採購案係採固定價格標或第2 次開標之結果而有影響。
    綜上所述，被告丙○○意圖影響採購結果容許港都公司借用
    創新公司名義、證件參與投標，被告3 人共同意圖影響採購
    結果借用大菖公司名義、證件參與投標，被告丁○○偽造私
    文書後行使，均事證明確，犯行堪以認定。
四、按行為後法律有變更者，適用行為時之法律。但行為後之法
    律有利於行為人者，適用最有利於行為人之法律，刑法第2
    條第1 項定有明文。經查，被告行為後，刑法已經修正，並
    自95年7 月1 日施行，即應依上開規定比較適用，茲詳述如
    下：
    (一)修正前刑法第28條原規定：「二人以上共同『實施』犯罪
      之行為者，皆為共同正犯」，被告行為後，刑法第28條修
      正為：「二人以上共同『實行』犯罪之行為者，皆為共同
      正犯」，將舊法之「實施」修正為「實行」。原「實施」
      之概念，包含陰謀、預備、著手及實行等階段之行為，修
      正後僅共同「實行」犯罪行為始成立共同正犯。是新法共
      同正犯之範圍已有限縮，排除陰謀犯、預備犯之共同正犯
      。新舊法就共同正犯之範圍既因此而有所變動，自屬犯罪
      後法律有變更，經比較新舊法結果，以被告行為後之法律
      較有利被告。
    (二)95年7 月1 日修正公布施行之刑法第33條第5 款規定：「
      五、罰金：新臺幣1 千元以上，以百元計算之。」，是依
      修正後刑法第33條第5 款規定，罰金之法定刑為新台幣1
      千元以上。而依修正前刑法第33 條 第5 款規定：「五、
      罰金：一元以上」，且依罰金罰鍰提高標準條例第1 條規
      定提高10倍，故依修正前之刑法第33條第5 款規定，罰金
      之法定刑為新台幣30元以上。從而，比較修正前、後之刑
      法第33條第5 款規定，以修正前之刑法第33條第5 款規定
      較有利於被告。
    (三)被告行為後，刑法第56條連續犯之規定，業於94年1 月7
      日修正公布刪除，並於95年7 月1 日施行，則被告之犯行
      ，因行為後新法業已刪除連續犯之規定，此刪除雖非犯罪
      構成要件之變更，但顯已影響行為人刑罰之法律效果，自
      屬法律有變更，依新法第2條 第1 項規定，比較新、舊法
      結果，仍應適用較有利於被告之行為時法律即舊法論以連
      續犯（最高法院95年第8 次刑事庭會議決議參照）。
    (四)被告行為後，刑法第55條牽連犯之規定，業於94年1 月7
      日修正公布刪除，並於95年7 月1 日施行，則被告之犯行
      ，因行為後新法業已刪除牽連犯之規定，此刪除雖非犯罪
      構成要件之變更，但顯已影響行為人刑罰之法律效果，自
      屬法律有變更，依刑法第2 條第1 項規定，比較新、舊法
      結果，仍應適用較有利於被告之行為時法律即舊法論以牽
      連犯（最高法院95年第8 次刑事庭會議決議參照）。
    (五)又比較新舊法之罪刑孰為最有利，比較時應就罪刑有關之
      共犯、未遂犯、連續犯、牽連犯、結合犯，以及累犯加重
      、自首減輕暨其他法定加減原因（如身分加減）與加減例
      等一切情形，綜其全部罪刑之結果而為比較。經綜合上述
      之比較，因依修正前刑法規定論處，較有利於被告，故應
      適用修正前刑法規定。
    (六)95年7 月1 日修正公布施行之刑法第41條第1 項前段規定
      ：「犯最重本刑為五年以下有期徒刑以下之刑之罪，而受
      六個月以下有期徒刑或拘役之宣告者，得以新臺幣一千元
      、二千元或三千元折算一日，易科罰金。」，而修正前刑
      法第41條第1 項前段係規定：「犯最重本刑為5 年以下有
      期徒刑以下之刑之罪，而受6 個月以下有期徒刑或拘役之
      宣告，因身體、教育、職業、家庭之關係或其他正當事由
      ，執行顯有困難者，得以1 元以上3 元以下折算一日，易
      科罰金。」，且依修正前罰金罰鍰提高標準條例第2 條前
      段規定，就其原定數額提高為100 倍折算1 日。則刑法第
      41條第1 項修正前之易科罰金折算標準，應以銀元100 、
      200 、300 元折算1 日，經折算為新臺幣後，應以新臺幣
      300 、600 、900 元折算為1 日。經比較修正前後之易科
      罰金折算標準，即以修正前之規定較有利於被告。
    (七)犯罪在新法施行前，新法施行後，緩刑之宣告，應適用修
      正後刑法第74條之規定（最高法院95年度第8 次刑事庭會
      議決議參照）。
    (八)被告行為後，刑法第47條關於累犯之規定雖有修正，並自
      95年7 月1 日施行，惟被告受有期徒刑之執行完畢，於5
      年內故意再犯有期徒刑以上之罪，無論依修正前刑法第47
      條或修正後刑法第47條第1 項之規定均構成累犯，即無有
      利或不利之情形，於刑法修正施行後法院為裁判時，無庸
      為新、舊法之比較。
五、核被告丙○○所為，係犯政府採購法第87條第5 項前段意圖
    影響採購結果而借用他人名義及證件投標罪及同條項後段之
    容許他人借用本人名義或證件參加投標罪；被告戊○○所為
    ，係犯政府採購法第87條第5 項前段之意圖影響採購結果而
    借用他人名義及證件投標罪；被告丁○○所為，係犯刑法第
    216 條、第210 條之行使偽造私文書罪、政府採購法第87條
    第5 項前段意圖影響採購結果而借用他人名義及證件投標罪
    。被告丙○○係創新公司之代表人，因執行業務而犯政府採
    購法第87條第5 項後段之罪，被告創新公司應依同法第92條
    規定科以罰金。被告甲○○係港都公司之代理人，因執行業
    務而犯政府採購法第87條第5 項前段之罪，被告港都公司應
    依同法第92條規定科以罰金。被告丙○○、戊○○、丁○○
    就借用大菖公司名義、證件參與投標部分有犯意聯絡及行為
    分擔，應依修正前刑法第28條規定論以共同正犯。被告丙○○以一個參與投標行為同時觸犯上開二罪名，為想像競合犯
    ，應依刑法第55條規定，從情節較重之意圖影響採購結果而
    借用他人名義或證件投標罪處斷。被告丁○○先後行使偽造
    私文書，時間緊接，犯罪構成要件相同，且係為達同一意圖
    影響採購結果而借用他人名義或證件投標目的，顯係基於概
    括犯意為之，應依修正前刑法之連續犯規定論以一罪；又被
    告丁○○所犯上開2 罪間有方法目的之牽連關係，應依修正
    前刑法第55條規定，從情節較重之行使偽造私文書罪論處。
    至被告丁○○擅自蓋用大菖公司、葉秉豪印章係偽造如附表
    所示私文書之階段行為，而被告丁○○偽造如附表所示私文
    書後持以行使，偽造之輕度行為已為行使之重度行為所吸收
    ，故均不另論罪。再者，公訴人固起訴認被告丁○○係犯政
    府採購法第87條第5 項後段之容許他人借用本人名義或證件
    參加投標罪，惟被告丁○○偽造如附表編號1 －5 所示私文
    書後持以參與投標之基本事實同一，本院自得變更起訴法條
    逕予審判。又被告丙○○容許港都公司借用創新公司名義及
    證件參與投標部分，起訴書所犯法條雖未記載政府採購法第
    87條第5 項前段，但起訴書已載明此部分犯罪事實，法院自
    得加以審判。被告丙○○前因公共危險案件，經法院判處有
    期徒刑6 月確定，已於93年7 月8 日易科罰金執行完畢，有
    臺灣高等法院被告前案紀錄表在卷可考，於受徒刑執行完畢
    ，5 年以內故意再犯本件有期徒刑以上之罪，為累犯，應依
    刑法第47條規定加重其刑。
六、原判決就被告創新公司、港都公司部分，適用政府採購法第
    92條規定，並審酌被告創新公司之代表人即被告丙○○容許
    他人借用本人名義或證件參加投標，被告港都公司之代理人
    即被告甲○○借用他人名義或證件參加投標，意圖影響招標
    之結果，破壞招標之公正、公平性等一切情狀，各量處罰金
    20萬元，並敘明被告創新公司、港都公司犯罪時間在96年4
    月24日以前，且合於減刑條件，均依中華民國96年罪犯減刑
    條例第2 條第1 項第3 款規定減其宣告刑2 分之1 。經核原
    判決此部分認事用法，尚無不合，量刑亦稱妥適，被告創新
    公司、港都公司上訴意旨否認犯罪，指摘原判決此部分不當
    ，為無理由，應予駁回。
七、原判決就被告丙○○、戊○○、丁○○部分，據以論罪科刑
    ，固非無見。惟查：(一)被告丁○○先偽造如附表編號1 －5
    所示私文書持以參與投標，未得標後，再偽造如附表編號6
    所示私文書持以領回押標金，是被告丁○○行使偽造如附表
    編號1 －5 所示私文書及編號6 所示私文書，時間並非密接
    ，應屬連續犯關係，原判決認屬接續犯，尚有未當。(二)起訴
    書已載明被告丁○○偽造如附表編號1 －5 所示私文書後持
    以參與投標之基本事實，此部分犯罪事實應認已經起訴，至
    公訴人起訴認被告丁○○係犯政府採購法第87條第5 項後段
    之容許他人借用本人名義或證件參加投標罪，雖有不當，法
    院自得變更起訴法條逕予審判。原判決認公訴人就被告丁○○意圖影響採購結果而借用他人名義及證件投標犯行部分未
    起訴，而就被告丁○○容許他人借用本人名義或證件參加投
    標犯行不另為無罪諭知，均有未合。(三)被告丙○○容許港都
    公司借用創新公司名義及證件參與投標部分，起訴書所犯法
    條雖未記載政府採購法第87條第5 項前段，但起訴書犯罪事
    實五已載明此部分犯罪事實，原判決認被告丙○○此部分未
    起訴，乃有誤解。(四)公訴人並未起訴認被告戊○○、丁○○
    有與被告丙○○共同借用創新公司名義及證件參與投標犯行
    ，復無其他證據足證被告戊○○、丁○○就借用創新公司名
    義及證件參與投標犯行有何犯意聯絡及行為分擔，原判決遽
    認被告丙○○、戊○○、丁○○就此部分應成立共同正犯，
    亦有不當。(五)被告丁○○行為後，刑法第56條連續犯之規定
    業修正公布刪除，原判決就此未比較新舊法適用；另被告丁○○行為後，刑法第47條關於累犯之規定雖有修正，但毋庸
    比較新舊法適用，已如前述，原判決猶就此比較新舊法；又
    比較適用最有利於行為人之法律時，應就罪刑有關之共犯、
    未遂犯、連續犯、牽連犯、結合犯，以及累犯加重、自首減
    輕，暨其他法定加減原因、加減例等一切情形，綜其全部之
    結果，而為比較，再適用有利於行為人之法律處斷，且應就
    罪刑有關之一切情形，比較其全部之結果，而為整個之適用
    ，不能割裂而分別適用有利之條文，但此所謂不能割裂適用
    ，係指與罪刑有關之本刑而言，並不包括易刑處分在內（最
    高法院96年度台上字第6956號判決參照）。原判決就刑法第
    41條第1 項易刑處分之變更及其他與罪刑有關之本刑變更予
    以綜合比較適用，即屬有違。被告丙○○、戊○○、丁○○
    上訴意旨否認犯罪，指摘原判決此部分不當，雖無理由，但
    原判決既有上開所述之瑕疵，仍應由本院將原判決關於被告
    丙○○、戊○○、丁○○部分撤銷改判。爰審酌被告丙○○
    、丁○○、戊○○為使系爭採購案順利開標及使港都公司得
    標，竟意圖影響招標之結果，而借用他人名義、證件參與投
    標，被告丁○○復偽造私文書後行使，破壞招標之公正、公
    平性，足生損害於大菖公司、梁秉豪及高雄市政府警察局之
    正確性，又被告丙○○於本件違反政府採購法案件乃居首要
    主導地位，情節較重，被告戊○○、丁○○僅係配合被告丙○○指示而為，情節較輕等一切情狀，分別量處如主文所示
    之刑。又被告丙○○、戊○○、丁○○犯罪時間均在96年4
    月24日以前，且合於減刑條件，應各依中華民國96年罪犯減
    刑條例第2 條第1 項第3 款規定減其宣告刑2 分之1， 並諭
    知易科罰金之折算標準。再被告丁○○未曾受有期徒刑以上
    刑之宣告，被告戊○○前因故意犯罪受有期徒刑以上刑之宣
    告，執行完畢後，5 年以內未曾因故意犯罪受有期徒刑以上
    刑之宣告，此均前案紀錄表在卷可查，被告戊○○、丁○○
    實係聽從被告丙○○之指示，為配合高雄市政府警察局如期
    培訓觀光騎警隊以執行勤務，乃一時失慮而有此犯行，其後
    復無造成任何實際損害，惡性非甚重，其等經此偵、審程序
    教訓，應知警惕，諒無再犯之虞，本院認所宣告之刑，以暫
    不執行為適當，併各諭知緩刑2 年，以勵自新。至被告丁○○偽造之如附表所示私文書已持向高雄市政府警察局行使，
    而非被告丁○○所有，另被告丁○○持有之大菖公司、葉秉
    豪印章及蓋用所得之印文均非偽造，故依法均不宣告沒收，
    附此敘明。
八、公訴意旨另略以：被告丙○○係港都公司及創新公司之實際
    負責人，被告丙○○、戊○○、甲○○為使系爭採購案順利
    開標及使港都公司得標，共同基於以詐術使開標發生不正確
    結果之犯意聯絡，由被告丙○○負責投標資金之調度，被告
    甲○○負責企畫參與系爭採購案投標方案，被告戊○○負責
    找尋陪標廠商，而後被告戊○○徵得被告丁○○同意以大菖
    公司參與投標，被告丁○○乃偽造如附表編號1 －5 所示私
    文書後持以參與系爭採購案投標。被告丙○○、戊○○另共
    同涉犯政府採購法第87條第3 項罪嫌。經查，按政府採購法
    第87條第3 項規定：「以詐術或其他非法之方法，使廠商無
    法投標或開標發生不正確結果者，處五年以下有期徒刑，得
    併科新臺幣一百萬元以下罰金。」，又同法條第5 項規定：
    「意圖影響採購結果或獲取不當利益，而借用他人名義或證
    件投標者，處三年以下有期徒刑，得併科新臺幣一百萬元以
    下罰金。容許他人借用本人名義或證件參加投標者，亦同。
    」，足徵政府採購法第87條第3 項所謂詐術或其他非法之方
    法，並未涵蓋廠商借牌陪標之行為在內，而係指廠商借牌陪
    標以外之行為甚明。被告丙○○、戊○○係借用大菖公司名
    義及證件參與投標，均係犯政府採購法第87條第5 項前段之
    意圖影響採購結果而借用他人名義及證件投標罪，已如前述
    ，此外，復無其他積極證據足證被告丙○○、戊○○尚有施
    用詐術或其他非法之方法使廠商無法投標或開標發生不正確
    結果，被告丙○○、戊○○被訴觸犯政府採購法第87條第3
    項之罪，尚屬不能證明。公訴人因認此部分與被告丙○○、
    戊○○前開有罪部分具有想像競合犯之裁判上一罪關係，故
    不另為無罪之諭知。
九、被告港都公司經合法傳喚，無正當理由不到庭，不待其陳述
    逕行判決。
據上論結，應依刑事訴訟法第371 條、第368 條、第369 條第1
項前段、第364 條、第299 條第1 項前段、第300 條，政府採購
法第87條第5 項、第92條，刑法第11條前段、第2 條第1 項前段
、第47條、第55條、第210 條、第216 條、第74條第1 項，修正
前刑法第28條、第55條、第56條、第41條第1 項前段，修正前罰
金罰鍰提高標準條例第2 條，中華民國九十六年罪犯減刑條例第
2 條第1 項第3 款、第7 條、第9 條，判決如主文。
本案經檢察官李門騫到庭執行職務。
中    華    民    國    99    年    6     月    17    日
                  刑事第八庭    審判長法  官  洪兆隆
                                      法  官  張盛喜
                                      法  官  郭玫利
以上正本證明與原本無異。
檢察官及被告丁○○如不服本判決應於收受本判決後10日內向本
院提出上訴書狀，其未敘述上訴理由者，並得於提起上訴後10日
內向本院補提理由書狀（均須按他造當事人之人數附繕本）「切
勿逕送上級法院」。
其餘被告均不得上訴。
中    華    民    國    99    年    6     月    17    日
                                      書記官  梁美姿
附錄本判決論罪科刑法條
政府採購法第87條第5項：
意圖影響採購結果或獲取不當利益，而借用他人名義或證件投標
者，處3 年以下有期徒刑，得併科新臺幣100 萬元以下罰金。容
許他人借用本人名義或證件參加投標者，亦同。
政府採購法第92條：
廠商之代表人、代理人、受雇人或其他從業人員，因執行業務犯
本法之罪者，除依該條規定處罰其行為人外，對該廠商亦科以該
條之罰金。
中華民國刑法第216條：
行使第210 條至第215 條之文書者，依偽造、變造文書或登載不
實事項或使登載不實事項之規定處斷。
中華民國刑法第210條：
偽造、變造私文書，足以生損害於公眾或他人者，處5 年以下有
期徒刑。
附表：
┌──┬────────────┬────────┬──┐
│編號│    私文書名稱          │ 偽造印文、數量 │備註│
├──┼────────────┼────────┼──┤
│1   │投標廠商聲明書          │大菖運動休閒事業│    │
│    │                        │有限公司、葉秉豪│    │
│    │                        │印文各1 個      │    │
├──┼────────────┼────────┼──┤
│2   │高雄市政府警察局94年觀光│大菖運動休閒事業│    │
│    │騎警隊培訓、執勤勞務採購│有限公司、葉秉豪│    │
│    │案報價清單              │印文各2 個      │    │
├──┼────────────┼────────┼──┤
│3   │印模單                  │大菖運動休閒事業│    │
│    │                        │有限公司、葉秉豪│    │
│    │                        │印文各1 個      │    │
├──┼────────────┼────────┼──┤
│4   │財政部高雄市國稅局楠梓稽│大菖運動休閒事業│    │
│    │徵所94年4 月20日財高國稅│有限公司、葉秉豪│    │
│    │楠營業字第0943000667號函│印文各2 個      │    │
│    │影本                    │                │    │
├──┼────────────┼────────┼──┤
│5   │高雄市政府營利事業登記證│大菖運動休閒事業│    │
│    │影本                    │有限公司、葉秉豪│    │
│    │                        │印文各2 個      │    │
├──┼────────────┼────────┼──┤
│6   │高雄市政府警察局採購招標│大菖運動休閒事業│    │
│    │收退押標金通知表        │有限公司、葉秉豪│    │
│    │                        │印文各1 個      │    │
└──┴────────────┴────────┴──┘

司法院資訊處製作；財團法人民間司法改革基金會備份。
